臺灣板橋地方法院刑事判決　　　　　　 100年度訴緝字第50號
公　訴　人　臺灣板橋地方法院檢察署檢察官
被　　　告　李敬誠
上列被告因違反電信法等案件，經檢察官提起公訴（92年度偵緝
字第1295號），被告於本院準備程序中就被訴事實為有罪之陳述
，經告知被告簡式審判程序之旨，並聽取當事人之意見後，本院
裁定進行簡式審判程序，判決如下：
    主  文
李敬誠連續意圖為自己不法之利益，以無線方式，盜用他人電信
設備通信，處有期徒刑肆月，如易科罰金，以銀元參佰元即新臺
幣玖佰元折算壹日。
    事  實
一、李敬誠基於意圖為自己不法利益之概括犯意，自民國90年8
    月10日起至同年8 月17日止，連續在臺北市及臺北縣（臺北
    縣現改制為新北市）各地，將朱國瑋持有孫新銘（起訴書誤
    載為朱新銘）所有門號0000000000號SIM 卡插入行動電話之
    方式（該SIM 卡為李敬誠於90年8 月8 日至10日間某日，在
    不詳地點所拾獲，其所涉犯刑法第337 條侵占罪嫌因罹於追
    訴權時效，未經檢察官起訴），盜用上開電話設備通信SIM
    卡，因而詐得共計新臺幣（下同）19,433.89 元（90 年8月
    份撥打總額19665.65元扣除朱國瑋自行撥打約2231.76 元）
    電信費之不法利益。嗣經朱國瑋報警處理，而為警循線而查
    獲上情。
二、案經臺北市政府警察局南港分局移送臺灣士林地方法院檢察
    署檢察官呈請臺灣高等法院檢察署檢察長核轉臺灣板橋地方
    法院檢察署檢察官偵查起訴。
    理  由
一、按除被告所犯為死刑、無期徒刑、最輕本刑為3 年以上有期
    徒刑之罪或高等法院管轄第一審案件者外，於第一次審判期
    日前之準備程序進行中，被告先就被訴事實為有罪之陳述時
    ，審判長得告知被告簡式審判程序之旨，並聽取當事人、代
    理人、辯護人及輔佐人之意見後，裁定進行簡式審判程序，
    刑事訴訟法第273 條之1 第1 項定有明文。經核本件被告所
    犯係死刑、無期徒刑、最輕本刑為3 年以上有期徒刑以外之
    罪，其於準備程序中就被訴事實為有罪之陳述，經法官告知
    簡式審判程序之旨，並聽取公訴人、被告之意見後，本院爰
    依首揭規定，合議裁定由受命法官獨任進行簡式審判程序，
    合先敘明。
二、上揭犯罪事實，業據被告李敬誠於本院審理時坦承不諱，核
    與證人即被害人孫新銘、朱國瑋、證人即被告友人李卿茂、
    廖靜儀於警詢中之證述相符，並有遠傳電信通話明細、行動
    電話門號0000000000號雙向通聯（含序號）、和信電訊股份
    有限公司傳真通聯及李卿茂電話查詢單、大眾電訊股份有限
    公司傳真、中華電信股份有限公司長途及行動電話通信分公
    司傳真、遠傳電信股份有限公司傳真通聯及李敬誠電話查詢
    單、臺灣大哥大股份有限公司傳真、泛亞電信股份有限公司
    傳真等各1 紙在卷可憑，足認被告前揭自白與事實相符，堪
    予採信，本案事證明確，被告犯行已堪認定，自應依法論科
    。
三、查被告行為後，刑法於94年2 月2 日修正公布，95年7 月1
    日起施行。按「行為後法律有變更者，適用行為時之法律，
    但行為後之法律有利於行為人者，適用最有利於行為人之法
    律」，修正後刑法第2 條第1 項定有明文。此條規定係規範
    行為後法律變更所生新舊法比較適用之準據法，本身尚無新
    舊法比較之問題，於新法施行後，應一律適用新法第2 條第
    1 項之規定，為「從舊從輕」之比較，先予敘明。再按本次
    法律變更，比較時應就罪刑有關之共犯、未遂犯、想像競合
    犯、牽連犯、連續犯、結合犯，以及累犯加重、自首減輕暨
    其他法定加減原因（如身分加減）與加減例等一切情形，綜
    其全部罪刑之結果而為比較（最高法院95年5 月23日95年度
    第8 次刑事庭會議決議參照）。茲就本件新舊法比較結果敘
    述如下：
(一)、就連續犯言之，修正後刑法已刪除第56條關於連續犯之規
    定，則被告先後多次為構成要件相同罪名之犯行，如依修正
    後之規定，僅能分論併罰，再定其應執行之刑，此較諸修正
    前僅論以一罪並加重其刑，並未更為有利，自以適用修正前
    刑法之連續犯規定，對被告較為有利。
(二)、按修正前刑法分則有關罰金刑之貨幣單位係銀元，且依修
    正前刑法第33條第5 款規定，罰金刑為1 銀元以上，而有關
    罰金倍數之調整及銀元與新臺幣之折算標準，訂有「罰金罰
    鍰提高標準條例」及「現行法規所定貨幣單位折算新臺幣條
    例」，除罰金以1 銀元折算3 元新臺幣外，並將72年6 月26
    日以前修正之刑法部分條文罰金數額提高為10倍，其後修正
    者則不再提高倍數，亦即刑法分則各罪罰金數額視前開情形
    分別提高為30倍或3 倍。考量新修正之刑法施行後，不再適
    用「現行法規所定貨幣單位折算新臺幣條例」，為使罰金數
    額趨於一致，遂增訂刑法施行法第1 條之1 ，將刑法各分則
    編所定罰金之貨幣單位均改為新臺幣，且修正後刑法第33條
    第5 款將罰金刑提高為新臺幣1 千元以上，則刑法分則編各
    罪所定罰金刑之最高數額，於修正前後並無不同，惟罰金刑
    之最低數額，則較修正前提高，依修正後刑法第2 條第1 項
    規定，比較新、舊法之結果，自應以修正前刑法第33條第5
    款之規定較為有利於被告。
(三)、又修正前刑法第41條第1 項前段規定：「犯最重本刑為5
    年以下有期徒刑以下之刑之罪，而受6 個月以下有期徒刑或
    拘役之宣告，因身體、教育、職業、家庭之關係或其他正當
    事由，執行顯有困難者，得以1 元以上3 元以下折算1 日，
    易科罰金。」，而被告行為時之易科罰金折算標準，依罰金
    罰鍰提高標準條例第2 條前段之規定（現已刪除），就其原
    定數額提高為100 倍折算1 日，則被告行為時之易科罰金折
    算標準，應以銀元100 元至300 元折算1 日，經折算為新臺
    幣後，係以新臺幣300 元至900 元折算為1 日；惟修正後之
    刑法第41條第1 項前段則規定：「犯最重本刑為5 年以下有
    期徒刑以下之刑之罪，而受6 個月以下有期徒刑或拘役之宣
    告者，得以新臺幣1 千元、2 千元或3 千元折算1 日，易科
    罰金。」，比較修正前後之易科罰金折算標準，以修正前刑
    法第41條第1 項前段規定較有利於被告。
(四)、綜此，經整體比較之結果，依修正後刑法第2 條第1 項前
    段之規定，適用行為時之舊法處斷。
四、按電信法第56條第1 項之罪，以意圖為自己或第三人不法之
    利益，使用有線、無線或其他電磁方式，盜接或盜用他人電
    信設備通信者為要件。本罪之處罰詐得免繳電信通信費用之
    不法利益規定，乃刑法詐欺得利罪之特別法，依特別法優於
    普通法之原則，自毋庸再論以刑法詐欺得利罪（最高法院88
    年度臺非字第43號判決、最高法院88年度第1 次刑事庭會議
    決議要旨參照）。是核被告所為，係犯電信法第56條第1 項
    之以無線方式盜用他人電信設備通信罪。又被告先後多次盜
    用他人電信設備通信之犯行，時間緊接，所犯係構成要件相
    同之罪，顯係基於概括犯意所為，為連續犯，應依修正前刑
    法第56條之規定論以一罪，並加重其刑。爰審酌被告因思小
    利拾獲他人之手機門號後，竟連續盜用而與他人通話，行為
    可訾，兼衡其犯罪動機、手段、品行、智識程度、犯後坦承
    犯行之態度暨盜用行動電話通信所獲取之利益程度等一切情
    狀，量處如主文所示之刑，並諭知易科罰金之折算標準，以
    資懲儆。末查，被告係於中華民國九十六年罪犯減刑條例施
    行前經本院通緝，未於96年12月31日前自行歸案，依法不得
    減刑，附此敘明。
據上論斷，應依刑事訴訟法第273 條之1 第1 項、第299 條第1
項前段，電信法第56條第1 項，刑法第11條前段、第2 條第1 項
前段、修正前刑法第56條、第41條第1 項前段，廢止前罰金罰鍰
提高標準條例第2 條，現行法規所定貨幣單位折算新臺幣條例第
2 條，判決如主文。
本案經檢察官張瑞玲到庭執行職務。
中    華    民    國    100    年    3    月    31    日
                  刑事第十六庭      法  官    魏俊明
上列正本證明與原本無異。
如不服本判決，應於判決送達後10日內敘明上訴理由，向本院提
出上訴狀 (應附繕本) ，上訴於臺灣高等法院。其未敘述上訴理
由者，應於上訴期間屆滿後20日內向本院補提理由書「切勿逕送
上級法院」。
                                    書記官    陳香君
中    華    民    國   100    年    3     月    31    日
附錄本案論罪科刑法條全文：
電信法第56條
意圖為自己或第三人不法之利益，以有線、無線或其他電磁方式
，盜接或盜用他人電信設備通信者，處5 年以下有期徒刑，得併
科新台幣150萬元以下罰金。
意圖供自己或第三人盜接或盜用他人電信設備通信，而製造、變
造或輸入電信器材者，處1 年以上7 年以下有期徒刑，得併科新
台幣300 萬元以下罰金。意圖供第三人盜接或盜用他人電信設備
通信，而販賣、轉讓、出租或出借電信器材者，亦同。
意圖供自己或第三人犯罪之用而持有前項之電信器材者，處3 年
以下有期徒刑，得併科新台幣50萬元以下罰金。
第一項及第二項之未遂犯罰之。